臺灣高等法院高雄分院民事判決　　　　　95年度重上字第41號
上　訴　人　甲○○（別名汪笨湖）
訴訟代理人　張永昌律師
被上訴人　　乙○○（原名李季峰）
訴訟代理人　林石猛律師
　　　　　　林岡輝律師
複代理人　　張宗琦律師
上列當事人間請求損害賠償事件，上訴人對於民國94年4 月29日
臺灣高雄地方法院94年度附民字第48號第一審刑事附帶民事訴訟
判決提起上訴，經刑事庭移送前來，本院於96年9 月11日言詞辯
論終結，判決如下：
    主  文
上訴駁回。
第二審訴訟費用由上訴人負擔。
    事實及理由
一、上訴人起訴主張：被上訴人乙○○（原名李季峰）於民國93
    年7 月上旬，意圖散布於眾，向媒體壹週刊雜誌記者程紹菖
    傳述：汪笨湖（即甲○○）於擔任三立電視台節目製作總監
    時，利用權勢，要求旗下女演員幫他應酬建立聲望，尤其喜
    歡找正在拍戲劇組女明星去陪廠商或廣告商應酬，如果女明
    星不從，他就會刪女星戲份，甚至要求編劇把她「寫死掉」
    等不實之事，經93年7 月15日發行之第164 期壹週刊雜誌予
    以刊載，毀謗上訴人以權勢手段脅迫女演員商廠商或廣告商
    應酬，足以減損上訴人正直形象、致名譽受損。而壹週刊係
    全國性發行雜誌，發行量達數萬分，被上訴人利用該雜誌傳
    述不實事實，已全國性毀謗上訴人，故須登報道歉，始足以
    回復上訴人名譽，且上訴人苦心維持之良好形象遭破壞，人
    格權因此嚴重受創，應由被上訴人賠償所受精神上損害。爰
    起訴請求：(一)被上訴人應給付上訴人新台幣（下同）1000萬
    元，及自起訴狀繕本送達翌日起至清償日止，按年息百分之
    五計算之法定遲延利息，(二)被上訴人應將如起訴狀附件所示
    內容之道歉啟示，以4 分之1 版面刊登於中國時報娛樂運動
    版、聯合報影視體育版、自由時報影視體育版各一日（上訴
    人於原審併對香港商壹傳媒出版有限公司台灣分公司、裴偉
    、張劍虹等人請求連帶賠償損害及刊登道歉啟示，除乙○○
    部分外，均經本院刑事庭駁回上訴確定）。
二、被上訴人則以：被上訴人傳述上訴人會找女明星陪廠商或廣
    告商應酬等語，並舉「北港香爐」的陳姓女演員為例，確為
    事實。況且，壹週刊於刊登被上訴人上開陳述時，同時緊接
    刊載「但陳女經紀人否認有此事」，已足使社會上一般人就
    被上訴人之傳述是否屬實產生質疑。又據上訴人發言人劉俊
    麟表示：有關汪笨湖的債務、包養女人、要求女星陪同應酬
    等謠言，多年前即有傳言等語，亦足見社會上原即評價上訴
    人會要求女星陪同應酬，則上訴人之社會評價並不會因為被
    上訴人之言論受到損害。而上訴人並未曾對該傳言者為民、
    刑事追訴，足認並未因此受到精神上之痛苦。縱認上訴人之
    主張有理由，其請求賠償之金額過高，且登報道歉非回復名
    譽之適當處分等語，資為抗辯。
三、原審判決駁回上訴人之請求，上訴人聲明不服，求為判決：
    (一)原審判決關於駁回上訴人對被上訴人之請求部分廢棄，(二)
    被上訴人應為給付如上開聲明所示；被上訴人則求為判決：
    駁回上訴。
四、兩造爭執事項為：(一)上訴人之傳述是否與事實相符；(二)壹週
    刊刊登被上訴人上開陳述，是否足生損害於上訴人之名譽；
    (三)如上訴人之名譽確已受有損害，其請求賠償之金額以多少
    為適當，登報道歉是否回復名譽之適當方法？茲分述如下：
　(一)被上訴人就其曾向壹週刊記者傳述上開上訴人指訴之言論，
  　固不爭執，並辯稱：上訴人於擔任三立電視台節目製作總監
    時，有時會邀請擔任演員之藝人共同與贊助廠商用餐，而藝
    人陳仙梅原均不願與廠商應酬，因而遭刪除部分戲份，嗣經
    藝人龍紹華提醒，陳仙梅始與上訴人共同用餐1 次，並由其
    經紀人林佳慧於電視劇「北港香爐」開鏡當日，要求被上訴
    人出具在拍戲過程中，陳仙梅可不再與廠商等人應酬飯局之
    切結書；被上訴人向壹週刊陳述的都是真實等語。而據刑案
    被告壹傳媒出版有限公司、裴偉、張劍虹，及上訴人於刑事
    庭分別提出之記者對被上訴人採訪譯文所示，關於上訴人要
    求女星陪同應酬部分，被上訴人僅陳述「陳仙梅不去，他就
    把她戲刪掉，這在圈內都知道」；「因為汪笨湖找她去跟廠
    商吃飯，陳仙梅一直都不願意，就把她戲都寫... 」（原審
    刑事卷178 頁、180 至181 頁，第209 、233 頁），並未直
    陳上訴人把戲「寫死掉」或利用權勢等用語。又證人林佳慧
    於上訴人對被上訴人自訴誹謗案件之刑事庭證稱：我是陳仙
    梅之經紀人，我與陳仙梅有跟甲○○合作過戲劇，沒有聽過
    甲○○要求陳仙梅要陪廠商應酬。關於壹週刊第164 期有關
    汪笨湖的報導，我沒有看過，該期第50頁第4 段報導陳女曾
    跟汪笨湖出去應酬1 次，如果陳女是指陳仙梅，是不實在的
    ；我在與乙○○合作拍戲時，未曾要求乙○○寫切結書保證
    陳仙梅不需要陪廠商應酬（本院刑事卷(二)第128 至131 頁）
    ，及證人丙○○（藝名龍紹華）稱：有與陳仙梅合作拍過北
    港香爐，未對林佳慧或陳仙梅說要配合上訴人要求，陪同與
    廠商應酬，也沒有聽過上訴人要女星陪同廠商應酬，或陳仙
    梅因不願與上訴人去和廠商應酬，而遭刪除部分戲份的事（
    本院卷186 至188 頁），均否認曾見聞被上訴人所傳述之事
    ，被上訴人復未能提出所稱林佳慧要求簽署之切結書，即不
    足以證明所述「上訴人要求女星陪同應酬」、「刪陳仙梅戲
    」部分屬實。
  (二)惟按不法侵害他人之名譽者，被害人雖非財產上之損害，亦
    得請求賠償相當之金額，並得請求為回復名譽之適當處分，
    民法第195 條定有明文。而「名譽」為個人在社會上享有一
    般人對其品德、聲望或信譽等所加之評價，屬於個人在社會
    上所受之價值判斷。因此名譽有無受損害，應以社會上對其
    評價是否貶損為斷（最高法院90年度台上字第1814號判決參
    照）。經查：
    1.根據被上訴人之傳述，第164 期壹週刊雜誌於第48至51頁
      刊載：「聲望如日中天的名節目主持人汪笨湖，在南臺灣
      人心目中，已成為正義的化身，但汪笨湖前工作夥伴向本
      刊控訴，指汪笨湖賴債不還，利用旗下女演員幫他應酬建
      立聲望，還想包養女演員未遂。汪笨湖在電視圈內的形象
      ，螢光幕前差別甚大！」；「年薪超過千萬元的超級主持
      人，卻被指控『有大錢不還小錢』。曾和汪笨湖共事的電
      視劇『北港香爐』副導李季峰，向本刊控訴汪笨湖『利用
      權勢，賴債不還；曾要求旗下女演員陪他去應酬，還曾想
      包養女演員未遂』。」；「李季峰向本刊爆料指出，汪笨
      湖喜歡找正在拍戲劇組女明星去陪廠商或廣告商應酬，如
      果女明星不從，他就會刪女星戲份，甚至要求編劇把她『
      寫死掉』；除了找女演員應酬，李季峰說汪笨湖也想過要
      包養女明星，... 當時她就知道汪笨湖對這個剛入行、頂
      著1999年中華小姐名號、20出頭、身材面貌妏好的小明星
      （指王婉霏）很有興趣；李季峰說，有一天汪笨湖把她叫
      到辦公室，開門見山地要她告訴王婉霏，說他想要照顧她
      ，每個月給她10萬元，還另外租房子給她住，看她要不要
      ？李季峰銜命和王婉霏談，結果因王婉霏當時已有男朋友
      ，不同意而作罷。」；「本刊訪問王婉霏的前經紀人馬妞
      ，她表示當時汪笨湖確實常常叫王婉霏到他的辦公室，也
      聽說有人想包養她，原本以為是另一個製作人要包養，後
      來李季峰才告訴她是汪笨湖要包養。本刊再向王婉霏查證
      ，她的電話已暫停使用，故無法得到證實。」其中關於上
      訴人賴債不還之傳述，業經同案刑事被告裴偉、張劍虹於
      刑事庭提出上訴人所提供，由陳四評寄給上訴人之存證信
      函影本1 件，上訴人以「果果」、「晏正」2 公司名義所
      簽發之支票、本票共9 張，被上訴人與其男友林達宏代上
      訴人以60萬元處理前開債務協議書影本2 件（原審刑事卷
      第42至47頁），及壹週刊雜誌記者與陳四評間之電話譯文
      1 件（原審刑事卷第182 至184 頁）為憑，並經陳四評於
      刑事庭結證明確（本院刑事庭94年11月24日筆錄）；關於
      上訴人欲包養女星之傳述，確經壹週刊雜誌記者於刊登前
      向王婉霏之經紀人馬金萍求證，有裴偉等人於刑事庭提出
      之電話錄音譯文可稽（原審刑事卷99至100 頁），復經馬
      金萍於刑事庭證述其知悉被上訴人欲包養王婉霏之過程（
      本院刑事庭94年12月15日筆錄），與刊載內容大致相符，
      及證人王佩云亦於刑事庭證稱被上訴人曾轉達上訴人欲包
      養之意思，並肯認馬金萍之證詞（本院刑事庭95年4 月13
      日筆錄），足認被上訴人就此部分所為傳述，已足以確信
      為真實，並經本院刑事庭就此部分為被上訴人等人無罪之
      判決確定。則上訴人因此篇有相當確實之消息來源之報導
      ，已足以使一般人產生其倚仗總監權勢，欺壓製作人，及
      利用權勢與拍戲女星交往等信譽、品德之負面評價，貶低
      其「正義化身」之形象，對其名譽造成嚴重損害，自不待
      言。
    2.次按戲劇之成功雖在於觀眾之收視，惟其主要收入則來自
      託播廣告，此為眾所周知之事實，故有製播電視廣告能力
      之廠商或廣告商，自為製作戲劇者極力拉攏之對象，而廠
      商或廣告商託播廣告除視戲劇之收視率外，往往也參考該
      戲劇演員之廣告能力，再參以社會上商業活動甚重交際應
      酬之現象，負責廣告業績與戲劇拍攝之製作戲劇者，要求
      演員與廠商、廣告商應酬，無論是否適宜，亦屬影視界常
      見之社交活動，況該類消息，亦時有所聞，是依一般社會
      通念，單純就此傳述，尚不致毀損他人名譽。又演員遭刪
      除戲份之原因或因演技不佳、另有戲劇演出機會、與人相
      處不睦、演員不配合劇組要求等等不一而足，且戲劇係社
      會性活動，本即可受公評，對於演員遭刪除戲份，原即可
      能有演員不願配合戲劇製作者與廠商、廣告商應酬等因素
      之質疑，則被上訴人對於此部分之陳述，非無可能出於自
      己之臆測，故觀之上開壹週刊之報導，及記者對被上訴人
      之採訪內容，多偏重在上訴人賴債不還及包養女星之主題
      ，對於上訴人要求女星陪同應酬部分著墨不多，且於該報
      導段落末尾並載有「但陳女經紀人否認有此事」（附民卷
      第13頁），已為平衡報導，足使閱讀者就此部分之報導存
      疑，則被上訴人之陳述縱不能證明屬實，尚非得認已對上
      訴人之形象造成負面影響。況且，上訴人因上述賴債不還
      及欲包養女星之報導，其形象及名譽顯然已受到相當程度
      之貶損，本件關於「要求女星陪同應酬」之報導，既屬影
      視界常見之社交活動，且已經為保留之陳述，相較之下，
      實不足以使社會上一般人更加減損對上訴人之評價，按之
      上開說明（最高法院90年度台上字第1814號判決意旨），
      應認上訴人之名譽並未因此受有損害。
  (三)從而，上訴人主張因被上訴人傳述不實事項致名譽受損，依
    民法第195 條之規定，請求被上訴人賠償所受精神上損害及
    登報道歉回復其名譽，為無理由。
五、綜上所述，上訴人本於侵權行為之法律關係，請求被上訴人
    賠償1000萬元本息，並登報道歉，為無理由，應予駁回。原
    判決為上訴人敗訴之判決，於法並無不合，上訴意旨求予廢
    棄改判，為無理由，應駁回其上訴。兩造其餘攻擊防禦於終
    局判局不生影響，爰不予一一論述，併此敘明。
據上論結，本件上訴為無理由，依民事訴訟法第449 條第1 項、
第78條，判決如主文。
中　　華　　民　　國　　96　　年　　9 　　月　　26　　日
                            民事第一庭
                                審判長法官  黃金石
                                法      官  林健彥
                                法      官  謝肅珍
以上正本證明與原本無異。
如對本判決上訴，須於判決送達後20日內向本院提出上訴狀，其
未表明上訴理由者，應於上訴後20日內向本院提出上訴理由書（
均須按他造當事人之人數附繕本）。上訴時應提出委任律師或具
有律師資格之人之委任狀，並依附註條文規定辦理。
中　　華　　民　　國　　96　　年　　9 　　月　　26　　日
                                書  記  官  蘇恒仁
附註：
民事訴訟法第466 條之1 ：
對於第二審判決上訴，上訴人應委任律師為訴訟代理人，但上訴
人或其法定代理人具有律師資格者，不在此限。
上訴人之配偶、三親等內之血親、二親等內之姻親，或上訴人為
法人、中央或地方機關時，其所屬專任人員具有律師資格並經法
院認適當者，亦得為第三審訴訟代理人。
第1 項但書及第2 項情形，應於提起上訴或委任時釋明之。
